【裁判字號】    92,易,326
【裁判日期】    920905
【裁判案由】    賭博等
【裁判全文】
臺灣臺南地方法院刑事判決                          九十二年度易字第三二六號
    公  訴  人  臺灣臺南地方法院檢察署檢察官
    被      告  己○○
                乙○○
                丁○○
                戊○○
右列被告因賭博案件，經檢察官提起公訴（九十一年度偵字第一○五三一號），本院
判決如左：
    主      文
己○○、乙○○共同以賭博為常業，各處有期徒刑伍月，如易科罰金，均以參佰元折
算壹日。
丁○○在公眾得出入之場所賭博財物，處罰金壹仟元，如易服勞役，以參佰元折算壹
日。
戊○○在公眾得出入之場所賭博財物，處罰金參仟元，如易服勞役，以參佰元折算壹
日。
扣案如附表所示之賭博電動機具參拾貳臺、ＩＣ板塊肆拾片、積分卡伍張及賭資新臺
幣貳千參佰元均沒收。
    事    實
一、甲○○（俟到案後再行審結）自民國（下同）九十一年八月起，在臺南縣永康市
    ○○○路三四二號公眾得出入之場所，開設「迪斯奈電子遊戲場」，店內擺設賭
    博性電動玩具「九七星鑽水果盤」十二台、「滿貫大亨」八台、「黃金夜總會」
    二台、「皇冠列車」二台、「大傑克」三台、「皇冠迷十三」三台、「賓果」二
    台（以上三十二台電動玩具除有一台滿貫大亨沒有裝ＩＣ板外，其餘機台均含Ｉ
    Ｃ板），基於常業賭博之犯意，提供與不特定之人賭博財物，並分別以月薪新台
    幣（下同）一萬八千元、二萬四千元僱用乙○○、己○○為店員從事開分、洗分
    、兌換賭金之工作，而與乙○○、己○○共同基於意圖營利與不特定賭客賭博財
    物之犯意，並以之為常業。其賭博方式為以由賭客以現金或所謂之「積分卡」交
    乙○○、己○○在機具上按一定之比例開分顯示分數，再按押分數下注，以偶然
    之機率定押注分數之輸贏，贏則可得倍數不等之分數，由機具自動累計，再以分
    數換取「積分卡」，賭客並得以「積分卡」依同比例向乙○○、己○○換取現金
    ，輸則所押注之分數由機具銷除，嗣於九十一年十月四日二十一時三十五分許，
    適有賭客丁○○、戊○○進入前開遊戲場，把玩賭博電動機具水果盤星鑽四十七
    及星鑽九七水果盤，丁○○於把玩後累積積分六萬九千分時，經戊○○代為按
    押賭博電動機具水果盤星鑽四十七檯後，由丁○○以積分卡向己○○換取現金二
    千三百元時，戊○○復繼續把玩星鑽九七水果盤，嗣經喬裝賭客之員警當場查獲
    ，並扣得如附表所示之賭博電動機具三十二台、ＩＣ板塊四十片、積分卡五張及
    賭資二千三百元。
二、案經臺南縣警察局永康分局報告臺灣臺南地方法院檢察署檢察官偵查起訴。
    理    由
一、被告甲○○、乙○○、己○○、丁○○對於前開犯罪事實於本院審理時均坦承不
    諱，被告甲○○供稱：「（是否自民國九十一年八月間開始經營？）是，我有申
    請營利事業登記證，我之前是盤鄭白忠的電子遊戲場」等語（見本院九十二年五
    月十五訊問筆錄），「（有無交代乙○○，己○○可以換錢？）原本沒有，因為
    後來生意不好，所以有交代她們可以換」、「（對於檢察官的起訴事實有何意見
    ？）無意見，我有僱用乙○○和己○○」、「（何時起僱用己○○、乙○○？）
    我自九十一年八月起經營就僱用他們二人，他們二人原是前手所僱用，我九十一
    年八月左右將店盤下延續僱用他們，我是以三十萬元向鄭白忠盤下」等語明確（
    見本院九十二年五月十五日訊問筆錄、臺灣臺南地方法院檢察署偵查卷第三十四
    頁），並有臺南縣政府０九商字第０九００六三００號營利事業登記證及臺南縣
    政府電子遊戲場九０商字第九００六三００號營業級別證在卷可稽（見臺南縣警
    察局永康分局刑案偵查卷第二十六頁、二十七頁），足證被告甲○○確有自九十
    一年八月間開始經營前開「迪斯奈電子遊戲場」，並僱用被告乙○○及己○○從
    事現場開分、洗分及兌換現金之工作至明，益見渠等間，確有賭博行為之分擔無
    誤。另酌以被告乙○○供稱：「（對起訴之犯罪事實有何意見？）沒有意見，我
    確實有換錢給客人」、「（那時我已下班了，我正在做清潔工作，若有賭客要換
    錢時，我也會換給他，因那是老闆交代的」，「（丁○○大約於何時進入迪斯奈
    遊藝場把玩？把玩何機台？是由何人開分？）大約於二十時左右進入把玩水果盤
    星鑽四十七，由我開分」、「（丁○○在店內外出一段時間後又返回店內時，
    其所把玩之機台上分數如何？）丁○○返回店內時該機台上分數已被我洗掉了，
    因為該星鑽九七在丁○○外出時，機被他設定為自動啟動，而這段時間機
    有得到許多連線，分數累積至六萬九千分時戊○○即向我稱先幫丁○○把六萬九
    千分數洗掉，並先兌換成二千三百分之積分卡（以一比三十分方式）暫時放在櫃
    ，等丁○○返回店內時我就把二千三百分積分卡拿給他」，「（警方今查獲並
    扣得五張積分卡（二張一千分，三張一百分）是否就是你拿給丁○○之積分卡？
    ）是這種積分卡」、「（你是否知道己○○所拿新台幣給丁○○之二千三百元，
    其來源為何？）該警方查扣之新台幣二千三百元是己○○說是要給客人丁○○的
    」等語綦詳（見本院九十二年三月十四日訊問筆錄、警卷第一頁反面至第三頁）
    ，足證被告乙○○確實經被告甲○○同意兌換賭金於賭客即被告丁○○，且被告
    乙○○上開自白，經核與被告己○○所供稱：「（對起訴書之犯罪事有何意見？
    ）沒意見，我確實有換錢給客人」、「（換錢給丁○○？）是的」、「（是否將
    二千三百元直接放在賭客丁○○口袋？）是的」，「（店內以上之電玩是如何開
    分、洗分的？）客人進入店內會向我們開分員說要開分，我就會直接開分，現金
    及寄分卡均可開分，客人玩電玩後會向我們說要洗分，我們就會將電玩內的分數
    按掉，先拿寄分卡給客人，如客人不再玩了，就可以寄分卡向店內兌換現金」、
    「（店內寄分卡分數有幾種？以上寄分卡是否店內之每種電玩均可開分？）店內
    寄分卡有一千分，五百分，一百分三種，以上寄分卡對於店內之每種類電玩機台
    均可開分並兌換現金」、「（丁○○向你洗分兌換現金有無拿寄分卡給你？你又
    如何為丁○○洗分兌換現金？）丁○○要洗分時，他拿二張一千分，一張一百分
    寄分卡給我，接著我就拿乙○○所交待丁○○洗分兌換現金放置櫃抽屜之新台
    幣二千三百元給他」、「（你於何時開始在店內工作？工作性質為何？薪資多少
    ？）我是於九十一年四月初開始在店內工作，是開分員，每月薪資二萬四千元」
    等語大致相符（見本院卷九十二年三月十四日訊問筆錄、臺南縣警察局永康分局
    偵查卷第五頁至第六頁），足證被告己○○確受僱於被告甲○○從事開分、洗分
    及兌換現金之工作，且於九十一年十月四日即警方查獲當天，其確有兌換現金於
    被告丁○○，殆無疑義。再者，被告戊○○於警訊中供稱：「（你於何時進入該
    店把玩，請詳述？）我大約今日二十時十分左右進入該店迪斯奈電子遊藝場，我
    就直接以新台幣伍佰元向櫃小姐兌換，於是我直接就走向星鑽九七（水果盤）
    ，小姐開分一千五百分，其把玩方式為一比三十」，「當時丁○○的機檯有連莊
    ，且分數已達六萬多分，於是我就叫櫃檯小姐乙○○幫丁○○洗分『兌換金錢』
    ，但後來拿現金給丁○○的為另一位櫃檯小姐」等語明確（見臺南縣警察局永康
    分局偵查卷九十一年十月四日警訊筆錄），經核與被告丁○○所供：「我當時的
    機具是自動跑的，我告訴喬裝賭客的員警如超過四萬二千分請他幫我停下來，因
    超過這分數可以洗分，機具會自動跳輪莊版。等我進來時有人告訴我分數已經洗
    過」等語（見本院九十二年八月二十二日審理筆錄）；證人丙○○所證述：「（
    戊○○部分如何？）戊○○有跟小姐說，丁○○這個人有交代要洗分，戊○○是
    幫他按一下，戊○○也有在玩，但是還沒有換錢」等語均大致相符（見本院九十
    二年七月二十五日訊問筆錄），足證被告戊○○於「開億電子遊戲場」內亦有把
    玩上開電動機具無誤，且被告應明知所把玩之電動機具確可兌換金錢，始在「開
    億電子遊戲場」內把玩賭博性電子機具，要屬明灼，足認被告甲○○確於其所開
    設之「迪斯奈電子遊戲場」內擺設賭博性電動玩具並僱用被告乙○○、己○○為
    店員基於與不特定賭客賭博之犯意聯絡，由被告乙○○、己○○負責現場開分、
    洗分及兌換現金等工作，而為賭博行為之分擔，且被告丁○○、戊○○則係一般
    之賭客，知悉該電子遊戲場內確可依積分之比例兌換現金，要屬無疑。另被告丁○○供稱：「（是否九十一年十月四日晚上九點三十五分向己○○兌換錢？）是
    的，兌換二千三百元」（見本院卷九十二年三月十四日訊問筆錄），「（當天是
    否有去賭博？）是，我當天有去賭博向己○○換二千三百元」等語明確（見本院
    卷九十二年六月二十七日），核被告丁○○所述與前開被告甲○○、己○○、乙○○所述互核一致，足證被告丁○○確有於九十一年十月四日二十一時三十五分
    許前往「迪斯奈電子遊戲場」把玩賭博電玩後向被告己○○兌換現金無誤，而「
    迪斯奈電子遊戲場」既係供不特定人賭博財物所開設，客觀衡之，係公眾得出入
    之場所，至為明灼。此外，復有扣案如附表所示之電動賭博機具計三十二台，Ｉ
    Ｃ板四十塊，現金二千三百元，積分卡五張可資佐證，綜上各情相互酌參，被告
    己○○、乙○○嗣後於本院審理時翻前詞，辯稱該現金二千三百元係被告丁○○
    所寄放乙節，不惟與常情顯有未符，復經被告丁○○予以否認，供稱：「我並沒
    有先寄二千三百元在櫃台那裡，櫃台小姐說還我二千三百元的話是不實在的」等
    語明確（見本院九十二年八月二十二日審理筆錄），故酌以被告乙○○、己○○
    之上開自白，經核與被告甲○○、丁○○所供述之詞較為吻合而屬可信，益徵被
    告乙○○、己○○、戊○○於本院審理時所翻異之詞非真。本件事證明確，被告
    乙○○、己○○常業賭博及被告丁○○、戊○○賭博之犯行，均堪以認定。
二、按共同正犯間，非僅就其自己實施之行為負其責任，並在犯意聯絡之範圍內，對
    於他共同正犯所實施之行為，亦應共同負責；且共同正犯之意思聯絡，不限於事
    前有所協議，其於行為當時，基於相互之認識，以共同犯罪之意思參與者，亦無
    礙於共同正犯之成立，最高法院三十二年上字第一九○五號、七十三年臺上字第
    一八八六號判例可資參照。又以自己共同犯罪之意思，參與實施犯罪構成要件以
    外之行為，或以自己共同犯罪之意思，事先同謀，而由其中一部分人實施犯罪之
    行為者，均為共同正犯；而共同正犯間，非僅就其自己實施之行為負其責任，並
    在犯意聯絡之範圍內，對於他共同正犯所實施之行為，亦應共同負責，司法院大
    法官會議釋字第一○九號解釋、最高法院三十二年度上字第一九○五號判例亦可
    資參照。次按刑法上規定之常業犯，僅須有賴某種犯罪為業之意思，而有事實上
    之表現為已足，不以藉該犯罪為惟一生存者為必要，縱令尚有其他職業，亦無礙
    成立常業犯；且所謂常業犯，係指反覆以同種類之行為為目的之社會活動職業性
    犯罪而言，亦即恃犯罪以維生，縱令同時兼操持其他職業，仍無礙其為常業犯罪
    ，非謂常業犯必須別無其他正當職業始克構成；且所謂常業犯，凡意圖營利，藉
    該犯罪以為日常謀生之職業者，即足當之，至是否恃此犯罪為唯一之謀生職業，
    則非所問，縱令同時兼操其他職業，仍無礙於該常業犯罪之成立，最高法院八十
    二年台上字第二０七一號判例、八十三年台上字三一四九號判例可資參照。核被
    告己○○、乙○○所為，均係犯刑法第二百六十七條常業賭博罪。渠等與被告甲○○有犯意之聯絡及行為之分擔，均為共同正犯。被告丁○○、戊○○所為，則
    係犯同法第二百六十六條第一項前段之普通賭博罪。爰審酌被告己○○、乙○○
    、丁○○、戊○○犯罪之動機、目的係貪圖不法利益、對社會所造成之危害、被
    告己○○、乙○○僅係受僱之僱員，每月分別支領固定薪資一萬八千元及二萬四
    千元，被告丁○○、戊○○則係賭客，僅為貪圖小利，然被告己○○、乙○○於
    本院審理時翻異前詞，被告戊○○矢口否認有把玩電動機具，顯見渠等犯後態度
    欠佳，不知悔悟，惟被告丁○○犯後坦認犯行，足證其尚知反省等一切情狀，分
    別量處如主文所示之刑，被告己○○、乙○○部分，均諭知如易科罰金以三百元
    折算一日之標準，被告丁○○、戊○○部分則均諭知如易服勞役以三百元折算一
    日之標準，以資儆懲。又扣案如附表所示電動賭博機具三十二台（含ＩＣ版四十
    片）係供賭博所用之器具，應均依刑法第二百六十六條第二項之規定宣告沒收。
    而積分卡五張，則係被告己○○、乙○○犯罪所用之物，應依刑法第三十八第一
    項第二款沒收。另查扣之賭資二千三百元，固非在賭檯或兌換籌碼處之財物，然
    係被告丁○○犯罪所得之物，應依刑法第三十八條第一項第三款宣告沒收。
據上論斷，應依刑事訴訟法第二百九十九條第一項前段，刑法第二十八條、第二百六
十六條第一項前段、第二項、第二百六十七條、第四十一條第一項前段、第四十二條
第二項、第三十八條第一項第二款、第三款，罰金罰鍰提高標準條例第一條前段、第
二條，判決如主文。
本案經檢察官吳文政到庭執行職務
中      華      民      國      九十二      年    九    月      五      日
                              臺灣臺南地方法院刑事第六庭
                                    審判長法  官  黃光進
                                          法  官  陳金虎
                                          法  官  黃翰義
右正本證明與原本無異。
如不服本判決應於送達後十日內向本院提出上訴狀。
                                          書記官  林憶梅
中      華      民      國      九十二      年    九    月      五      日
附表：
 ┌──┬────────┬───┬───────┬────────┐
 │編號│機台名稱        │台    │兌換比例      │備註            │
 ├──┼────────┼───┼───────┼────────┤
 │１  │九七星鑽水果盤  │１２  │一比三十      │                │
 ├──┼────────┼───┼───────┼────────┤
 │２  │滿貫大亨        │７    │一比一        │                │
 ├──┼────────┼───┼───────┼────────┤
 │３  │黃金夜總會      │２    │一比十        │                │
 ├──┼────────┼───┼───────┼────────┤
 │４  │皇冠列車        │２    │一比五        │                │
 ├──┼────────┼───┼───────┼────────┤
 │５  │大傑克          │３    │一比五        │                │
 ├──┼────────┼───┼───────┼────────┤
 │６  │皇冠迷十三      │３    │一比一        │                │
 ├──┼────────┼───┼───────┼────────┤
 │７  │賓果            │２    │一比一        │                │
 │    │                │      │              │                │
 ├──┼────────┼───┼───────┼────────┤
 │８  │紅龍八人座      │１    │一比五        │                │
 ├──┴────────┼───┼───────┼────────┤
 │  總  計              │３２  │              │                │
 └───────────┴───┴───────┴────────┘
附錄本案論罪科刑法條全文：
中華民國刑法第二百六十七條(常業賭博罪)
以賭博為常業者，處二年以下有期徒刑，得併科一千元以下罰金。
中華民國刑法第二百六十六條(普通賭博罪與沒收物)
在公共場所或公眾得出入之場所賭博財物者，處一千元以下罰金。但以供人暫時娛樂
之物為賭者，不在此限。
當場賭博之器具與在賭檯或兌換籌碼處之財物，不問屬於犯人與否，沒收之。


司法院資訊處製作；財團法人民間司法改革基金會備份。
